【裁判字號】    99,重訴,31
【裁判日期】    990310
【裁判案由】    損害賠償
【裁判全文】
臺灣臺北地方法院民事判決              99年度重訴字第31號
原      告  丙○○
訴訟代理人  陳慶尚律師
            乙○○
複代理人    詹素芬律師
            葉又華律師
被      告  板信商業銀行股份有限公司
法定代理人  丁○○
訴訟代理人  甲○○
上列當事人間損害賠償事件，本院於民國99年2月10日言詞辯論
終結，判決如下：
    主  文
原告之訴及假執行之聲請均駁回。
訴訟費用由原告負擔。
    事實及理由
一、原告主張：其於民國95年1月間與訴外人天強建設股份有限
    公司（下稱天強建設公司）簽訂委託建築契約書（下稱系爭
    建築契約），由原告提供土地，委託天強建設公司興建大樓
    ；嗣原告、天強建設公司與被告於95年4月間簽立不動產信
    託契約書（下稱系爭信託契約），並將系爭建築契約作為附
    件，由原告與天強建設公司委託被告辦理信託財產管理事宜
    。依系爭建築契約第2條第1項約定，天強建設公司僅能興建
    地上14層或15層，及地下3或4層之樓層，而不能超過以上層
    數，以避免原告所負擔之公設面積比例過高，導致實際分配
    獲得之單獨所有面積因而變少，系爭建築契約第3條亦本於
    此旨所訂立。惟天強建設公司卻逕行藉由增設獎勵停車位75
    部之方式，取得獎勵增加容積樓地板面積約1125平方公尺，
    而於96年3月底取得建照執照為地上18層、地下5層，導致原
    告須額外負擔獎勵停車位之公設面積，以及因設置獎勵停車
    位造成增加設置專屬車道、增加之機車位、因獎勵容積樓地
    板而設置之樓層（16樓至18樓）之公共梯廳、管道、排煙室
    、安全梯等公設面積，總計3796.63平方公尺。依系爭信託
    契約第10條第1項約定，被告應依系爭建築契約內容管理信
    託財產，而依系爭信託契約第2條、第3條約定，被告應負之
    務包括營造建物之監督管理。原告知悉天強建設公司有違反
    有違反系爭建築契約之行為後，即於96年5月向臺北市政府
    信託義務包括營造建物之監督管理。原告知悉天強建設公司
    提出異議，並要求被告應採取措施以維護原告之權益，惟被
    告置之不理，導致原告須額外負擔公設面積。參考臺灣銀行
    98年度土地拍賣之決標資料，第三種商業區之決標價格為每
    坪新臺幣（下同）260萬元，原告所提供之委建土地位於臺
    北市中正區，面積約為40坪，屬於第三種商業區，目前市價
    一坪逾250萬元，因一般公設面積比例約占30%，故原告實際
    損失為3000萬元（計算式：40×250×0.3＝3000）。因被告
    有可歸責之事由，爰依民法第227條第1項、第226條第1項規
    定，及系爭信託契約第2條、第3條、第5條及第10條約定，
    請求被告負債務不履行之損害賠償責任。並聲明：被告應給
    付原告3千萬元，及自起訴狀繕本送達被告翌日止，按年息
    5%計算之利息，並願供擔保請准宣告假執行。
二、被告則以：(一)依系爭信託契約第2條、第14條約定，被告依
    系爭信託契約執行包括：（1）產權管理、（2）信託財產之
    登記移轉、續建、清理處分及其他相關處分事宜、（3）各
    項稅費繳納、（4）（不能完成開發計劃時）執行續建計劃
    等事項。對原告而言，第1項產權管理係指信託財產即土地
    產權之管理，不包括其上營造建物之監督管理，有關建物產
    權之管理係由被告向天強建設公司負責，與原告無關，況建
    物的設計、營造、施工、監督，各方均同意由天強建設公司
    負責，被告並無監督義務；(二)依系爭信託契約第9條第1項約
    定，附有系爭建築契約之目的，只是為使受託人於信託目的
    完成時，依系爭建築契約所載甲（即原告）乙（即天強建設
    公司）方應分得部分，辦理信託產之結算與返還，系爭信託
    契約並未約定被告應依系爭建築契約之內容負管理之責；(三)
    本件當事人並未約定共有部分比率，依民法第799條第4項規
    定，應比例分擔建築物之共有部分，共同使用部分面積增加
    ，專有部分面積也按比例增加；況目前系爭工案仍未取得使
    用執照，天強建設公司亦未辦理建物所有權第一次登記，全
    部主建物及附屬建物面積若干尚未確定，原告即主張因天強
    建設公司取得獎勵容積樓地板面積1125平方公尺，造成原告
    負擔公共設施面積增加總計3796.63平方公尺之損害並不實
    在等語資為抗辯。並聲明：原告之訴駁回，如受不利之判決
    ，願供擔保請准宣告免假執行。
三、兩造不爭執之事實：
  (一)原告與天強建設公司於95年1月間簽訂委託建築契約書，約
    定共同合作開發原告所有台北市○○區○○段三小段343、
    344號2筆土地。
  (二)原告、天強建設公司與被告於95年4月間簽立不動產信託契
    約書，第3條約定信託財產為原告與天強建設公司之起造權
    利、原告與天強建設公司提供之土地及地上物；第5條約定
    原告將所有之台北市○○區○○段三小段343、344地號二筆
    土地，移轉所有權給被告，另天強建設公司亦約定經台北市
    政府核准建造執照變更起造人為被告，統一由被告擔任受託
    人管理信託財產。
  (三)天強建設公司於96年3月27日就系爭土地取得台北市政府都
    市發展局核發之建築執造，得興建地上18層及地下5層之建
    物。目前系爭建物尚未完工，亦未取得使用執照。
四、原告主張被告應依民法第227條第1項、第226條第1項規定，
    及系爭信託契約第2條、第3條、第5條及第10條約定，負債
    務不履行之損害賠償責任，被告則以前揭情詞置辯，是本件
    之爭點厥為：被告所負之信託義務是否包括營造建物之監督
    管理。經查，兩造與訴外人天強建設公司所簽訂之不動產信
    託契約書第2條約定：「甲乙雙方（即訴外人天強建設公司
    及原告）為建立互信及履約，使本專案新建建物能順利興建
    完工取得使用執照，辦妥所有權第一次登記並追加設定第一
    順位抵押權予融資銀行，特委託丙方（即被告）辦理下列事
    項：一、信託財產之管理。二、辦理信託財產相關之登記移
    轉、續建、清理處分及其他相關處分事宜。三、與本信託案
    有關之各項稅費繳納，」，有原告提出之不動產信託契約書
    影本乙份在卷可稽（見本院98年度審重訴字第1085號卷宗第
    11頁背面），是依前揭約定，被告所受委託事項係依前揭不
    動產信託契約書約定之內容處理信託事務及管理信託財產，
    並未包含營造物之設計、監督、管理、施工等項目。另依系
    爭信託契約第9條第1項約定，「信託目的完成時，丙方應即
    就委建契約所載甲、乙方應分得部分辦理信託財產之結算與
    返還。」，亦僅係約定被告於於信託目的完成時，應依委建
    契約所載原告與天強建設公司間應分得部分，辦理信託產之
    結算與返還，並未約定被告應依系爭建築契約之內容負管理
    之責，是原告主張被告應負之義務包括營造建物之監督管理
    ，而請求原告負損害賠償責任，即屬無據。
五、綜上所述，被告所負之信託義務並不包括營造建物之監督管
    理，原告之主張並無理由。從而，原告據以提起本訴，請求
    被告給付3千萬元，及自起訴狀繕本送達被告翌日止，按年
    息5%計算之利息，即無理由，應予駁回。又原告之訴既經駁
    回，其假執行之聲請即失所附麗，應併予駁回。
六、因本案事證已臻明確，兩造其餘主張、陳述及所提之證據，
    經本院審酌後，認與判決結果不生影響，爰不一一論述，附
    此敘明。
七、結論：原告之訴為無理由，依民事訴訟法第78條判決如主文
    。
中    華    民    國    99    年    3     月    10    日
                  民事第三庭    法  官  郭美杏
以上正本係照原本作成
如對本判決上訴，須於判決送達後20日內向本院提出上訴狀
中    華    民    國    99    年    3     月    10    日
                                書記官  馮姿蓉

司法院資訊處製作；財團法人民間司法改革基金會備份。
